【裁判字號】    88,簡上,242
【裁判日期】    890127
【裁判案由】    建築法
【裁判全文】
台灣台北地方法院刑事判決                        八十八年度簡上字第二四二號
    上  訴  人
    即  被  告  乙○○
右上訴人因建築法案件，不服本院台北簡易庭八十八年度北簡字第一三五號，中華民
國八十八年九月二十八日第一審簡易判決（聲請簡易判決案號，台灣台北地方法院檢
察署八十七年度偵字第二五０三九號）提起上訴，本院判決如左：
    主      文
原判決撤銷。
乙○○無罪。
    理      由
一、公訴意旨略以：
    上訴人即被告乙○○係臺北市○○街二三二巷十二號之所有權人，未經主管建築
    機關臺北市政府工務局之許可，於民國八十六年十二月間，將臺北市○○街二三
    二巷十二號一樓原使用執照核准用途為集合住宅，竟擅自違規將室內磚牆拆除，
    設置冷凍庫違規使用。於八十七年一月間被主管建築機關臺北市政府工務局查獲
    ，以八十七年一月十三日北市工建字第 8734072700 號函處罰鍰新臺幣六萬元，
    並勒令停止使用。惟上訴人仍繼續違規使用，再於八十七年四月間遭查獲，臺北
    市政府工務局於八十七年四月二十九日以北市工建字第八七三０八０三五００號
    函勒令停止使用。但上訴人仍拒不遵從，經臺北市政府工務局建築管理處於八十
    七年五月二十八日會勘後，臺北市政府工務局再以八十七年七月九日北市工建字
    第 8734824400 號函處罰鍰新臺幣六萬元，並勒令停止使用，然上訴人仍繼續違
    規使用。因認上訴人涉有建築法第九十四條罪嫌云云。
二、按「建築物非經領得使用執照，不准接水、接電、或申請營業登記及使用；非經
    領得變更使用執照，不得變更其使用。」、「違反第七十三條後段規定擅自變更
    使用者，處建築物所有權人或使用人新台幣六萬元以上三十萬元以下罰鍰，並勒
    令停止使用。得以補辦手續者，令其限期補辦手續，不停止使用或逾期不補辦者
    得連續處罰。」、「依本法規定停止使用或封閉之建築物，非經許可不得擅自使
    用；未經許可擅自使用經制止不從者，處一年以下有期徒刑、拘役或科或併科新
    台幣三十萬元以下罰金。」，業經建築法第七十三條、第九十條第一項及第九十
    四條分別定有明文。因此可知對違反建築法第七十三條後段規定者，欲依建築法
    第九十四條規定處以刑罰之構成要件，乃指主管機關已先依建築法第九十條第一
    項規定對行為人處以新台幣六萬元以上三十萬元以下罰鍰並勒令停止使用之行政
    處分後，行為人仍未經許可擅自使用經主管機關制止不從者而言。故若主管機關
    未曾依建築法第九十條第一項規定，對行為人為行政處分時，自不能論以建築法
    第九十四條該罪。
三、訊據上訴人固坦承為右揭座落台北市○○街二百三十二巷十二號房屋之所有權人
    ，未經主管機關即台北市政府工務局之許可，即於八十六年十二月間，將右開房
    屋內部分之磚牆拆除，設置大型冰箱違規使用，及其於八十七年間亦知道主管機
    關就其違規使用之行為曾處以新台幣六萬元之罰鍰，並勒令停止使用，其亦會同
    主管機關勘驗現場，然其矢口否認有何犯行，辯稱伊並未收受主管機關所為之行
    政處分云云。而公訴人據以認定被告涉有違反建築法第九十四條罪嫌，無非以被
    告之自白及臺北市政府工務局北市工建字第0000000000號函、北市工
    建字第00000000００號函、臺北市政府工務局工建字第八七三０八０三
    五００號函、使用執照存根、不動產買賣契約書等影本為據。
四、經查主管機關依建築法第九十條第一項所為之上開第0000000000號及
    第00000000號行政處分之處分對象為案外人詹林淑娥（業經檢察官於八
    十七年十一月十一日以其非違規使用者為由以八十七年度偵字第二一三一七號案
    件為不起訴處分），此有上開二行政處分影本附卷可佐，且證人即台北市政府工
    務局承辦人員甲○○，亦到院證稱上開八十七年間之二行政處分之對象確係詹林
    淑娥，而主管機關係至八十八年一月二十七日始第一次對上訴人為罰鍰新台幣六
    萬元並勒令停止使用之行政處分等語，是上訴人有關其未收受主管機關八十七年
    間行政處分之辯解，尚屬可採。綜上足見，固然上訴人確有右揭違規使用之行為
    ，且知悉主管機關八十七年間上開二行政處分內容，並參與主管機關之會勘，但
    既然主管機關八十七年間所為之上開二行政處分之處分對象並非上訴人，是上開
    二行政處分之效力自不及於上訴人，揆諸前開說明，尚難論上訴人八十七年間業
    已觸犯建築法第九十四條犯行，故上訴人辯稱其未犯罪，自屬有據。原審未加詳
    查遽以論罪科刑，尚嫌速斷，上訴人上訴意旨指摘原判決不當，為有理由，應予
    撤銷改判，依法諭知無罪之判決。
五、至於主管機關就上訴人之違規使用行為，又於八十八年一月二十七日以北市工建
    字第八八三０二五二九００號函，對上訴人罰鍰新台幣六萬元並勒令停止使用；
    再於八十八年二月二十六日，以北市工建字第八八三０四七五六００號函制止上
    訴人繼續違規使用（此有上開二書函影本附卷可參）後，上訴人仍繼續違規使用
    之行為，因不在公訴人起訴之範圍內，是本院無法審理，且該行為是否另觸犯建
    築法第九十四條犯行，亦應另由檢察官偵辦，特此明。
據上論斷，應依刑事訴訟法第四百五十五條之一第三項、第三百六十九條第一項、第
三百六十四條、第三百零一條第一項，判決如主文。
本案經檢察官孟令士到庭執行職務
中      華      民      國      八十九      年    一      月    二十七  日
                                      台灣台北地方法院刑事第七庭
                                          審判長法  官  洪曉能
                                                法  官  陳秀貞
                                                法  官  黃俊明
右正本證明與原本無異。
不得上訴。
                                                書記官  王黎輝
中      華      民      國      八十九      年    一      月    二十七  日


司法院資訊處製作；財團法人民間司法改革基金會備份。
